臺灣高等法院刑事裁定
110年度侵聲再字第27號
再審聲請人
即受判決人  高福生


上列聲請人因妨害性自主案件，對於本院102年度侵上訴字第137
號，中華民國102年7月24日第二審確定判決（原審案號：臺灣臺
北地方法院101年度侵訴字第80號，起訴案號：臺灣臺北地方檢
察署101年度偵字第4527號），聲請再審，本院裁定如下：
    主  文
再審之聲請駁回。 
    理  由
一、再審聲請意旨略以：
㈠、本案從金錢交易為何會演變成妨害性自主？一開始就是A女拿
    不到錢，就自導自演說我性侵他。本人與A女進出賓館有說
    有笑，這算性侵？拿不到交易的錢就告我性侵？A女於性交
    過程中，曾為聲請人口交，聲請人中途下去樓下車上拿電池
    ，有強姦的話，A女為何不求救？
㈡、附上簡訊內容：「你等著開庭，要不然就中山分局刑事組給
    錢ㄚ！」等語。
㈢、承辦的一、二審法官和檢察官，都幫助A女，有些案子可以判
    死或判無罪，我不是大案子，判決太離譜了，判決書法官也
    是一面倒為A女護航，本人委任的律師也是大嘆司法不公，
    太不公平了。
㈣、把卑劣的A女傳喚出來，請她說實話，我一定相信案情大白，
    把這件「金錢交易」案翻案，重懲A女的惡行。A女還活著，
    真的希望法官大人務必將A女拘提出來，我去借錢也要平反
    這場官司，
㈤、聲請人甲○○今天再次提筆訴求第13次再審，本人會永無止境
    ，奮戰到死，為我的清白戰到死，戰到死，本人沒有錢請律
    師，訴訟費用我供不起，憑我個人不斷的訴求，相信這次承
    辦的法官能秉持著正義、無私的精神為我打開再審這扇門。
    　　
二、法院認為無再審理由者，應以裁定駁回之；經前項裁定後，
    不得更以同一原因聲請再審，刑事訴訟法第434條第1項、第
    3項定有明文，此係本於一事不再理原則而為設計、規範，
    以維持裁判的安定性。而所謂同一原因，係指同一事實之原
    因而言；是否同一事實之原因，應就重行聲請再審之事由及
    提出之證據方法，與已經實體上裁定駁回之先前聲請，是否
    完全相同予以判斷，若先後二次聲請之再審原因及其所提之
    證據方法相一致者，即屬同一事實之原因。又法院認為聲請
    再審之程序違背規定者，應以裁定駁回之，同法第433條亦
    有明文。經查：
㈠、聲請意旨㈠即指聲請人與A女進出賓館有說有笑，過程中A女曾
    為聲請人口交，聲請人中途暫時離開時，A女未向外求救部
    分，前分別經本院106年度侵聲再字第15號、本院107年度侵
    聲再字第36號裁定認此部分再審聲請「純屬聲請人事後辯解
    ，又無相關卷證可佐，無非對原確定判決已明白論斷之結論
    再事泛詞爭執，核與再審要件不符，自不足為聲請再審之理
    由」，而以無理由而駁回確定，本次再以同一原因聲請再審
    ，其聲請再審程序顯然違背法令，且無從補正，此部分再審
    聲請為不合法。
㈡、聲請再審意旨㈡即聲請人所提內容為：「你等著開庭吧！要不
    然，就中山刑事組給錢丫！」之翻拍簡訊照片部分，聲請人
    前曾執此相同證據、同一事實原因向本院聲請再審，而經本
    院以103年度侵聲再字第6號裁定認「然上開證據均為本件卷
    內之資料，且為聲請人及法院所明知，並經法院審理時調查
    審酌，揆諸上揭意旨，已非屬發見確實之新證據，且聲請人
    所執之聲請再審理由，細繹其內容，或指摘本件事實之認定
    有誤、或法院採證不當、違背證據法則及無罪推定法則等為
    論點，指摘原判決違誤，並就原判決所認定之事實及所採之
    證據等再為爭辯，均與聲請再審之法定要件不合，自不足為
    聲請再審之理由」，而以無理由而駁回其再審之聲請，並由
    最高法院以103年度台抗字第224號駁回抗告確定。雖此係刑
    事訴訟法第420條第1項第6款於104年2月4日修正公布前經法
    院駁回，但上開本院裁定並非僅以該證據「非屬事實審法院
    於判決前因未發現而不及調查斟酌之新證據」為唯一理由，
    此部分即仍係以同一原因聲請再審，其聲請再審程序顯然違
    背法律規定，且無從補正，此部分再審聲請為不合法。
㈢、聲請意旨㈢即主張檢察官、法官不公部分，前經本院106年度
    侵聲再字第15號、107年度侵聲再字第36號裁定均認此部分
    再審聲請「僅係聲請人個人臆測之詞，且承辦本案之檢察官
    及法官並未因本案犯職務上之罪或受懲戒處分，核與刑事訴
    訟法第420條第1項第5款規定不符，亦難認此部分再審聲請
    為有理由」，而以無理由而駁回確定，本次再以同一原因聲
    請再審，其聲請再審程序顯然違背法令，且無從補正，此部
    分再審聲請為不合法。
三、刑事訴訟法第420條第1項第6款所定得推翻有罪判決之再審
    事由，係以發現「新事實」或「新證據」，單獨或與先前之
    證據綜合判斷為其要件，所謂「新事實」，範圍較廣，係指
    與確定判決所憑持或評價不同之一切情況，包括實體事實與
    程序事實；「新證據」則指確定判決所未斟酌之證據方法（
    包括新的證人、鑑定人、文書、勘驗等），惟不論如何，此
    「新事實」或「新證據」，均係指判決確定前已存在或成立
    而「未及調查斟酌」，及判決確定後始存在或成立之事實、
    證據而言，此觀同條第3項規定自明。因為司法資源有限，
    人力有時而窮，實質正義之追求與法安定性（司法公信）之
    維持仍需求取平衡，是以再審制度之功能，僅在於發現新事
    證之重新評價，絕非對同一事證之再行評價。是以，若再審
    意旨所提出之證據業已存在於卷內，並經原確定判決法院依
    法踐行證據調查程序，而為適當之辯論，無論係已於確定判
    決中論述其取捨判斷之理由；或係單純捨棄不採卻未敘明其
    理由者，均係業經取捨而不屬「未及調查斟酌」之情形，仍
    非上開「新事實」或「新證據」，而無准予再審之餘地（最
    高法院109年度台抗字第1208號裁定意旨參照）。上開聲請
    意旨㈣即請求傳喚、拘提告訴人A女到庭作證之證據調查部分
    ，查A女已於本案確定判決之第一審審理程序中，以證人身
    分就本案案發經過及被告所提簡訊內容翻拍照片等待證事實
    到庭作證（見原確定判決第6頁倒數第3行至第7頁第22行、
    第10頁第20行、第12頁第7至12行、第13頁第20行），本件
    聲請意旨㈡所指簡訊翻拍照片中所顯示電話號碼之申請人黃
    家瓔亦於原確定判決第二審審理程序中到庭作證（見原確定
    判決第13頁第21至24行），其等證述內容均已存在於卷內，
    且經原確定判決法院依法踐行證據調查程序，而為適當之辯
    論，並於確定判決中論述其取捨判斷之理由。聲請意旨既僅
    係單純對A女先前所為對聲請人不利之證述表達不服而欲再
    行詰問之意思，揆諸前揭說明，即非屬「未及調查斟酌」之
    情形，而非「新事實」或「新證據」，與聲請再審之法定要
    件不合，自非屬適法之再審理由。
四、綜上所述，再審聲請人所引之上開證據及主張，部分屬前曾
    聲請再審經法院以無理由駁回後，再以同一原因聲請再審，
    並不合法，部分則係就原確定判決已明白論斷審酌之事項，
    重複聲請傳喚、拘提同一敵性證人即告訴人而再為爭執，核
    與刑事訴訟法第420條第1項第6款規定之要件不符，聲請再
    審意旨復未敘明原確定判決有何其他符合刑事訴訟法第420
    條第1項第1至5款所定再審要件之事由，從而本件聲請再審
    ，部分不合法、部分顯無理由，應予駁回。
五、按聲請再審之案件，除顯無必要者外，應通知聲請人及其代
    理人到場，並聽取檢察官及受判決人之意見，但無正當理由
    不到場，或陳明不願到場者，不在此限，刑事訴訟法第429
    條之2定有明文，其中所稱顯無必要者，指如依聲請意旨，
    從形式上觀察，聲請顯有理由而應裁定開始再審者；或顯無
    理由而應予駁回，例如提出之事實、證據，一望即知係在原
    確定判決審判中已提出之證據，經法院審酌後捨棄不採，而
    不具備新規性之實質要件，並無疑義者；或顯屬程序上不合
    法且無可補正，例如聲請已逾法定期間、非屬有權聲請再審
    之人、對尚未確定之判決為聲請、以撤回或法院認為無再審
    理由裁定駁回再審聲請之同一原因事實聲請再審等，因程序
    違背規定已明，而無需再予釐清，且無從命補正，當然無庸
    依上開規定通知到場聽取意見之必要，庶免徒然浪費有限之
    司法資源（最高法院109年度台抗字第263號裁定意旨參照）
    。準此，本件聲請再審意旨部分屬程序上不合法且無可補正
    而應逕予駁回，其餘部分顯不具新規性，顯無理由而應駁回
    ，揆諸前揭說明，即無必要依刑事訴訟法第429條之2前段規
    定，通知聲請人到場，並聽取檢察官及受判決人之意見，併
    此敘明。
據上論斷，應依刑事訴訟法第433條前段、第434條第1項，裁定
如主文。　　
中　　華　　民　　國　　110 　年　　7 　　月　　30　　日
                  刑事第二十庭  審判長法　官  王復生
                                      法　官  蕭世昌 
                                      法　官  張紹省
以上正本證明與原本無異。
如不服本裁定，應於收受送達後十日內向本院提出抗告狀。
                                      書記官  莫佳樺
中　　華　　民　　國　　110 　年　　8 　　月　　4 　　日